【裁判字號】    94,重訴,73
【裁判日期】    950301
【裁判案由】    分割共有債權
【裁判全文】
臺灣彰化地方法院民事判決  94年度重訴字第73號
原      告  甲○○
訴訟代理人  陳鴻飛律師
複代理人    黃文皇律師
被      告  乙○○
                        號
訴訟代理人  林見軍律師
複代理人    丁○○
被      告  丙○○
上列當事人間請求分割共有債權事件，本院於民國95年2月15日
言詞辯論終結，判決如下：
    主  文
兩造對台中商業銀行股份有限公司彰化分公司帳號000-00-00000
00之債權應分割，原告與被告乙○○、丙○○每一人各新台幣壹
仟佰肆拾肆萬參仟零陸元之債權。
訴訟費用由原告負擔三分之一，被告乙○○負擔三分之一，被告
丙○○負擔三分之一。
   事實及理由
一、原告起訴主張：兩造共同經營公司，對公司已分派予兩造之
    盈餘匯入台中商業銀行股份有限公司彰化分公司以三人名義
    開立之活期存款帳戶（下稱系爭帳戶），開戶時即約定每一
    共有人之存款權益比例各為三分之一，且須有三人印鑑方可
    提領款項，又該帳戶於開戶後有公司營收款陸續代收之支票
    兌現存入；嗣因兩造間理念不和欲結束公司經營，系爭帳戶
    即無繼續維持共有之必要，原告遂以存證信函通知被告乙○
    ○，並以口頭通知被告丙○○協議分割對系爭帳戶之準共有
    債權，然迄今尚未完成上開準共有債權之分割協議；既兩造
    對系爭帳戶共有權利各三分之一，為分別共有之關係，且均
    無法為協議分割，爰依民法第83 1條、823條、824條之規定
    ，請求分割系爭帳戶債權等語。並聲明：如主文所示。
二、被告乙○○則以：系爭帳戶係因兩造母親辭世後原告與被告
    丙○○為遺產爭執不休，進而影想工司正常運作，是被告乙
    ○○計畫結束公司營業，並意欲以其個人帳戶之金額為勞工
    退休金與稅務準備金之用，且系爭帳戶內款項，一部分為公
    司資金，一部分為其個人資金，惟原告與被告丙○○卻怕被
    告乙○○未能依此規劃而損及其二人居於勞工地位本得主張
    之權益，遂要求被告乙○○於開立帳戶時，將其二人名義同
    列以利監督，且系爭帳戶內大部分金額為開戶後其個人之資
    金所匯入，未有原告與被告丙○○之存款，原告無可主張分
    割之權利等語，資為抗辯。並聲明：駁回原告之訴。
三、被告丙○○則以：原告所主張之事實為真，被告乙○○所辯
    與事實不符，並聲明：同意分割共有債權。
四、原告主張系爭帳戶有00000000元，及兩造約定須有三印鑑方
    可取款之事實，為被告所不爭執，並有原告據其提出系爭帳
    戶存摺頁影本、存證信函影本、台中商業銀行函影本、切結
    書影本等附卷可參，自可信為真實。惟原告主張兩造三人對
    系爭帳戶各有三分之一之權利一節，雖為被告丙○○所肯認
    ，惟被告乙○○否認之；被告乙○○並抗辯該帳戶內款項，
    有大筆金額為其個人所有，非兩造三人共有，原告無權主張
    分割等情；是本件之爭點即在於：系爭帳戶內款項，係兩造
    三人所共有？抑或有大筆金額為被告乙○○所獨有？原告有
    無主張分割之權？等節。
五、本件兩造系爭帳戶之存款，必須兩造全體蓋章，始得向銀行
    領取存款，核其性質為當事人間約定之不可分之債，原告即
    非不得依民法第831條準用共有物分割之約定，就系爭帳戶
    存款為分割之請求。經查，原告主張系爭帳戶為兩造所共有
    ，並均對該帳戶享有三分之一權益一節，有原告提出之切結
    書影本一紙在卷可憑；且觀該切結書內容之記載，除載有「
    帳戶之孳息與孳息之所得稅扣繳等相關權利義務歸屬於聲明
    人乙○○」、「其存摺存單之提款與其他變更事項應會同左
    列聲明人（即原告、被告丙○○）共同辦理」外，兩造於切
    結書簽名下，復均緊接註載「存款權益比例三分之一」並蓋
    有各人印文等情，被告復不否認該記載之存在及印文之真正
    ，自可認該記載之真正；既有註載「存款權益比例三分之一
    」，則兩造顯對系爭帳戶內存款之權利已有約明，此與單純
    牽制、監督被告乙○○，防止其擅自取款，而須其餘二人會
    同取款即有不同。被告乙○○以不知為何有「存款權益比例
    三分之一」之記載，請求傳訊銀行承辦人員，本院認該記載
    既認為真正，並無再傳訊銀行承辦人員之必要，附此敘明。
    再查，被告乙○○另抗辯系爭帳戶內之款項，有大部分為開
    戶後伊個人之資金所匯入，為其個人所有云云，惟為原告與
    被告丙○○所否認，且依常情，兩造已於前揭切結書上註載
    「存款權益比例三分之一」，有如上述，則被告乙○○竟仍
    將個人資金陸續匯入，豈非日後徒生爭議；更有甚者，被告
    乙○○既明知所匯入系爭帳戶內之資金將來均須兩造會同辦
    理方能提領，其個人資金何不另立帳戶存入，以利自由進出
    提領而免掣肘？竟仍不斷匯入系爭帳戶，是被告乙○○前開
    所辯應與經驗常情有悖，況被告乙○○均未能舉證以實其說
    ，或提出調查方法供本院調查，其空言抗辯系爭帳戶資金大
    部分為其個人所有，自難採取。
六、按各共有人得隨時請求分割共有物，民法第823條前段定有
    明文；且前揭規定，所有權以外之財產權，由數人共有或公
    同共有準用之，此觀同法第831條自明。兩造對系爭帳戶存
    款，各有三分之一之權益，有如前述。從而，原告請求分割
    系爭帳戶存款債權，且每人分得00000000元為有理由，應予
    准許。
七、訴訟費用負擔之依據：民事訴訟法第78條、第80條之1、第8
    5條第1項前段。
中    華    民    國    95    年    3    月    1     日
                        民事第一庭
                            法  官  吳俊螢
以上正本係照原本作成。
如對判決上訴，應於判決送達後20日內向本院提出上訴狀。
中    華    民    國    95    年    3    月    1     日
                            書記官  林文斌


司法院資訊處製作；財團法人民間司法改革基金會備份。
